最高法院民事裁定　　　　　　一○○年度台聲字第一一一八號
聲　請　人　連宗興
訴訟代理人　黃安然律師
上列聲請人因與相對人劉淑惠間請求分配剩餘財產事件，對於中
華民國一○○年七月二十二日本院裁定（一○○年度台上字第一
一八四號），聲請再審，本院裁定如下：
    主  文
聲請駁回。
聲請訴訟費用由聲請人負擔。
    理  由
按上訴第三審法院，非以原判決違背法令為理由，不得為之。又
提起上訴，上訴狀內應記載上訴理由，表明原判決所違背之法令
及其具體內容，暨依訴訟資料合於該違背法令之具體事實，其依
民事訴訟法第四百六十九條之一規定提起上訴者，並應具體敘述
為從事法之續造、確保裁判之一致性或其他所涉及之法律見解具
有原則上重要性之理由。同法第四百六十七條、第四百七十條第
二項分別定有明文。而依同法第四百六十八條規定，判決不適用
法規或適用不當者，為違背法令；依同法第四百六十九條規定，
判決有該條所列各款情形之一者，為當然違背法令。是當事人提
起上訴，如以同法第四百六十九條所列各款情形為理由時，其上
訴狀或理由書應表明該判決有合於各該條款規定情形之具體內容
，及係依何訴訟資料合於該違背法令之具體事實。如依同法第四
百六十八條規定，以原判決有不適用法規或適用法規不當為理由
時，其上訴狀或理由書應表明該判決所違背之法令條項，或有關
判例、解釋字號，或成文法以外之習慣或法理等及其具體內容，
暨係依何訴訟資料合於該違背法令之具體事實，並具體敘述為從
事法之續造、確保裁判之一致性或其他所涉及之法律見解具有原
則上重要性之理由。上訴狀或理由書如未依上述方法表明，或其
所表明者與上開法條規定不合時，即難認為已合法表明上訴理由
，其上訴自非合法。本件聲請人雖以本院認其對於前訴訟程序第
二審法院更審判決（台灣高等法院九十八年度重家上更(一)字第六
號，下稱第六號判決）之上訴為不合法，而駁回其上訴部分之裁
定（一○○年度台上字第一一四八號，下稱原確定裁定），有民
事訴訟法第四百九十六條第一項第一款所定適用法規顯有錯誤之
再審事由，對之聲請再審。惟經核聲請人對於該前訴訟程序第二
審更審判決提起第三審上訴，所表明之上訴理由，係就該法院本
於取捨證據、認定事實之職權行使，所論斷：兩造於民國六十五
年間結婚時，未約定夫妻財產制，其法定財產制關係於相對人九
十一年六月二十日提起（反訴）離婚，經法院判准離婚，同年十
一月十一日確定之際，即告消滅。相對人依民法第一千零三十條
之一第一項規定，請求聲請人分配剩餘財產之差額，於就第六號
判決附表（下稱附表）所示二十一筆土地，按提起本件訴訟時之
九十三年公告現值計算，共計價值新台幣（下同）三千一百十二
萬二千一百六十二元之半數，即一千五百五十六萬一千零八十一
元本息之範圍內，應予准許。至聲請人抗辯其向中國農民銀行股
份有限公司借款之七百萬元、為訴外人連宗仰保證之二千萬元債
務、對訴外人劉建華等人所負合計二千六百萬元之抵押債務，及
清償訴外人順天堂藥廠股份有限公司之二千萬元債務部分，應於
剩餘財產中扣除；暨相對人所有系爭大溪、龍潭房地應列入剩餘
財產予以分配云云，均無可取等情，指摘為不當。並就第六號判
決已斷論者，泛言未論斷或論斷違法，而非表明該判決所違背之
法令及其具體內容，暨依訴訟資料合於該違背法令之具體事實，
並具體敘述為從事法之續造、確保裁判之一致性或其他所涉及之
法律見解具有原則上重要性之理由，難認其已合法表明上訴理由
。原確定裁定因認聲請人之上訴為不合法，以裁定駁回其上訴，
經核並無適用法規顯有錯誤之情形。聲請人猶執前詞，以原確定
裁定有民事訴訟法第四百九十六條第一項第一款所定適用法規顯
有錯誤之事由，對之聲請再審，非有理由。又遍查前訴訟程序第
二審之相關筆錄，並無聲請人所指相對人曾「當庭」明確表示放
棄附表編號十七至二十一土地之分配請求。聲請人執此指摘原確
定裁定忽略此節，未予扣除，即率爾駁回伊之上訴，適用法規顯
有錯誤，求予廢棄，亦非有理。
據上論結，本件聲請為無理由。依民事訴訟法第九十五條、第七
十八條，裁定如主文。
中    華    民    國  一○○  年   十一   月   十七   日
                      最高法院民事第六庭
                          審判長法官  陳  淑  敏  
                                法官  吳  麗  女  
                                法官  簡  清  忠  
                                法官  王  仁  貴  
                                法官  林  大  洋  
本件正本證明與原本無異
                                      書  記  官  
中    華    民    國  一○○  年   十一   月  二十九  日
                                                     m